【裁判字號】    95,易,103
【裁判日期】    951130
【裁判案由】    違反槍砲彈藥刀械管制條例
【裁判全文】
臺灣臺北地方法院刑事判決               95年度易字第103號
公  訴  人  臺灣臺北地方法院檢察署檢察官
被      告  甲○○
                    （現另案於臺灣臺北監獄執行中）
上列被告因違反槍砲彈藥刀械管制條例案件，經檢察官提起公訴
（94年度偵字第19096號），本院判決如下：
    主  文
甲○○未經許可，持有刀械，累犯，處有期徒刑柒月。
扣案之手指虎壹只，沒收。
    事  實
一、甲○○曾有妨害自由及違反槍砲彈藥刀械管制條例、毒品危
    害防制條例等前科，其中於民國九十一年間，因違反槍砲彈
    藥刀械管制條例案件，經本院於九十一年五月二十九日以九
    十一年度簡字第一七一五號刑事判決判處有期徒刑六月，如
    易科罰金，以三百元折算一日，同年六月二十八日確定，嗣
    於九十一年八月二十六日易科罰金執行完畢。仍不知悔改，
    五年以內，明知手指虎係槍砲彈藥刀械管制條例第四條第一
    項第三款所定之刀械，未經許可，不得持有，仍於不詳時、
    地取得手指虎一只後予以持有之。嗣於九十四年四月十二日
    下午四時五十五分許，因另涉有違反毒品危害防制條例案件
    ，經警持搜索票至其臺北市○○○路一四五巷二三弄二號居
    所搜索時，甲○○因不滿警方執行搜索之態度，自其上開居
    處房間書桌上之皮包內取出手指虎套掛手中，而為警當場查
    獲。
二、案經臺北市政府警察局北投分局報請臺灣臺北地方法院檢察
    署檢察官偵查起訴。
    理  由
一、按被告以外之人於審判外之言詞或書面陳述，除法律有規定
    者外，不得作為證據，刑事訴訟法第一百五十九條第一項定
    有明文。而為保障人民之訴訟權，使刑事被告在訴訟上享有
    充分之防禦權，確保被告得對到庭之證人、鑑定人依第一百
    六十六條至第一百六十七條規定行使詰問權，排除未經當事
    人行反對詰問予以核實之傳聞證據之證據能力，證人、鑑定
    人於審判中，應依法定程序到場具結陳述，並接受被告之詰
    問，其陳述始得作為認定被告犯罪事實之判斷依據，此固經
    司法院大法官會議釋字第五八二號、第五九二號解釋在案。
    然於審判程序中，當事人、代理人或辯護人如對於依聲請傳
    喚或法院依職權傳喚到場具結而為陳述之證人、鑑定人，表
    示放棄反對詰問權，該等證人、鑑定人於審判中依法定程序
    所為之陳述，自不因此而喪失證據能力，依上開刑事訴訟第
    一百五十九條第一項規定，仍得作為證據。至在審判程序中
    ，被告經合法傳喚無正當理由未到庭，致未對法院依職權傳
    喚到場具結而為陳述之證人行使詰問權者，其對於證人之反
    對詰問權，既無遭不當剝奪或無從行使之情事，解釋上應堪
    認被告有以其無正當理由拒不到庭之消極行為，表示放棄其
    得依刑事訴訟法第一百六十六條之六規定，行使反對詰問權
    之意，該等證人於審判中依法定程序所為之陳述，亦當具有
    證據能力，而得採為論罪之依據。經查：證人羅天使係經本
    院依職權傳喚到庭依法具結訊問之證人，而被告於本院九十
    五年四月四日下午二時三十分許傳訊證人羅天使到庭之審理
    期日，經合法傳喚無正當理由而未到庭，有本院送達證書二
    份在卷可稽，揆諸前揭規定與說明，被告之反對詰問權既無
    遭不當剝奪或無從行使之情事，而係因其無正當理由拒不到
    庭之行為而放棄詰問證人羅天使之機會，則證人羅天使於上
    開審理期日中依法定程序所為之陳述，自仍具有證據能力。
二、訊據被告甲○○矢口否認涉有上開犯行，辯稱：扣案手指虎
    一只係在案外人林淑蓮房間內查獲，該間房間並非其所居住
    ，其僅有於員警開始執行搜索後，自外返家時，在案外人林
    淑蓮房間內順手拿起案外人林淑蓮床上之手指虎，並未持有
    云云。然查：被告因另涉有違反毒品危害防制條例案件，經
    警持搜索票於上開時、地執行搜索時，係正坐在房內床上觀
    看電視，並非在員警業已開始搜索後，始自外返回上開居所
    ，且員警除對被告該時所在，置有被告衣物及用具，嗣並經
    警起獲第一級毒品海洛因及第二級毒品安非他命各一小包、
    注射針筒三支、殘渣袋一個等物之該間房間執行搜索外，並
    未一併搜索上址其他房間，至扣案之手指虎一只，則係在本
    件搜索過程中，被告因不滿員警大聲喝令其自床上起身之態
    度，自該房間內書桌上皮包中取出該只手指虎套掛手中拒絕
    配合，而為警一併予以查獲等事實，業經證人羅天使亦即參
    與執行本件搜索之臺北市政府警察局北投分局警員於本院審
    理時證述：「我們進去時，被告在房間裡坐在床上看電視，
    我們一個同仁叫他起來，但是他不起來，我們同事就大聲叫
    他起來，他起來就歇欺底里罵說：怎麼樣！怎麼樣！要打架
    嗎？接著就從一個黑色的手提包裡拿出手指虎套在他的手上
    ，我們就是這樣查獲的。」、「（你進去這個房間時，有無
    在房間床上看到手指虎？）沒有，他是從包包裡拿出來的，
    並不是從床上拿出手指虎的。」、「‧‧‧起出海洛因跟安
    非他命的眼鏡盒就是在那間套房的廁所門簷上起出的。」等
    語綦詳，是自該間查獲扣案手指虎一只，以及第一級毒品海
    洛因及第二級毒品安非他命各一小包、注射針筒三支、殘渣
    袋一個等物之房間內，放置有被告個人衣物及用品，而上開
    毒品及施用毒品之器具，又係被告自廁所門簷上之眼鏡盒內
    主動取交員警，亦經被告於警詢時供述在卷等情觀之，該間
    房間顯係在被告使用支配之居住狀態下甚明，其就該房間內
    書桌上皮包中放置有扣案手指虎一只之事實，自難委為不知
    。況被告該時又係在未加搜尋之情形下，旋自床邊書桌上皮
    包中取出扣案手指虎套掛手中，亦經證人羅天使於本院審理
    時證述屬實，若非被告明知其持有該只藏放在其房間內書桌
    上皮包中之扣案手指虎，則其在遭員警大聲喝令起身後，要
    無直覺反應逕行取出扣案手指虎套掛手中以示不滿之舉，據
    此益徵扣案手指虎確係在被告實力支配下無誤。其辯稱查獲
    扣案手指虎一只之房間係案外人林淑蓮所居住，該只手指虎
    亦係案外人林淑蓮所有，其僅有在員警開始執行搜索後，自
    外返家時，至該間房間內順手拿起該只手指虎，並未持有云
    云，均係事後卸責之詞，不足採信。又扣案之手指虎一只，
    係金屬塊製成，中留四孔，可供手指套入使用，符合內政部
    公告管制刀械手指虎之圖例及說明要件，係屬槍砲彈藥刀械
    管制條例第四條第一項第三款所定之刀械，此亦有臺北市政
    府警察局九十四年九月十二日北市警保字第０九四三九四八
    六四００號函一份附卷可徵，此外，並有查獲照片一張附卷
    可稽及手指虎一只扣案可資佐證，本件事證明確，被告上開
    違反槍砲彈藥刀械管制條例之犯行，洵堪認定，應予依法論
    處。
三、次按當事人、代理人、辯護人或輔佐人聲請調查之證據，法
    院認為不必要者，得以裁定駁回之。下列情形，應認為不必
    要：一  不能調查者。二  與待證事實無重要關係者。三
    待證事實已臻明瞭無再調查之必要者。四  同一證據再行聲
    請者，刑事訴訟法第一百六十三條之二定有明文。次查：放
    置扣案手指虎一只之該間房間於員警於上開時、地執行搜索
    時，係被告由使用居住，而非案外人林淑蓮所居住，且扣案
    手指虎一只係在被告實力支配之持有狀態下，亦非案外人林
    淑蓮所有等事實，已堪認定，業如前述，本案被告持有扣案
    手指虎一只之待證事實已臻明瞭，而無再調查之必要，被告
    聲請傳喚案外人林淑蓮及案外人林淑蓮之女卓芝吟到庭作證
    ，核無必要，併此敘明。
四、核被告所為，係違反槍砲彈藥刀械管制條例第十四條第三項
    之未經許可，持有刀械罪。起訴檢察官雖認被告係違反同條
    例第十五條第一款之罪，然此業經公訴檢察官於本院審理時
    更正被告所犯法條為同條例第十四條第三項之之未經許可，
    持有刀械罪在案，本院自無庸變更起訴法條，附此敘明。被
    告曾有妨害自由及違反槍砲彈藥刀械管制條例、毒品危害防
    制條例等前科，其中於九十一年間，因違反槍砲彈藥刀械管
    制條例案件，經本院於九十一年五月二十九日以九十一年度
    簡字第一七一五號刑事判決判處有期徒刑六月，如易科罰金
    ，以三百元折算一日，同年六月二十八日確定，嗣於九十一
    年八月二十六日易科罰金執行完畢，此有臺灣高等法院被告
    前案紀錄表一份在卷可按，其於上開有期徒刑執行完畢後，
    五年以內，故意再犯本件有期徒刑以上之罪，不論依於九十
    四年一月七日修正，九十四年二月二日公布，九十五年七月
    一日施行之修正後刑法第四十七條第一項規定，抑或修正前
    刑法第四十七條規定，均構成累犯，對被告而言並無有利或
    不利之情形，應刑法第二條第一項前段：「行為後法律有變
    更者，適用行為時之法律。」之規定，依修正前刑法第四十
    七條規定，論以累犯，並加重其刑。審酌被告犯罪之動機、
    目的、前於即因未經許可持有手指虎及匕首等刀械，經本院
    予以論罪科刑，仍不知悔悟，又持有扣案手指虎一只，持有
    刀械數量尚輕，且未持之犯案造成實害，對社會治安之危害
    尚非甚鉅以及犯後飾詞狡辯，編指扣案手指虎一只係案外人
    林淑蓮所有，不知悔改之態度等一切情狀，量處如主文所示
    之刑，以資懲儆。扣案之手指虎一只係槍砲彈藥刀械管制條
    例第六條第一項所定禁止持有之違禁物，應依刑法第三十八
    條第一項第一款規定，併予宣告沒收。
據上論斷，應依刑事訴訟法第二百九十九條第一項前段，槍砲彈
藥刀械管制條例第十四條第三項，刑法第二條第一項前段、第十
一條前段，修正前刑法第四十七條、第三十八條第一項第一款，
判決如主文。
中    華    民    國    95    年    11    月    30    日
                        臺灣臺北地方法院刑事第十五庭
                            審判長法  官  蘇嘉豐
                                  法  官  林柏泓
                                  法  官  吳麗英
以上正本證明與原本無異。
如不服本判決，得自收受送達之日起十日內向本院提出上訴狀。
                                  書記官  田華仁
中    華    民    國    95    年    11    月    30    日
附錄本案論罪科刑法條全文：
槍砲彈藥刀械管制條例第十四條
未經許可，製造、販賣或運輸刀械者，處三年以下有期徒刑，併
科新台幣一百萬元以下罰金。
意圖供自己或他人犯罪之用，而犯前項之罪者，處六月以上五年
以下有期徒刑，併科新台幣三百萬元以下罰金。
未經許可，持有或意圖販賣而陳列刀械者，處一年以下有期徒刑
、拘役或新台幣五十萬元以下罰金。
第一項及第二項之未遂犯罰之。


司法院資訊處製作；財團法人民間司法改革基金會備份。
